臺灣新竹地方法院民事裁定
110年度消債聲免字第1號
聲  請  人  
即債務人    黃筱筠  


代  理  人  張宛華律師（法扶）
上列當事人因消費者債務清理事件，聲請免責，本院裁定如下：
    主  文
聲請人即債務人黃筱筠應予免責。
    理  由
一、按法院為終止或終結清算程序之裁定確定後，除法院裁定開
    始清算程序後，債務人有薪資、執行業務所得或其他固定收
    入，扣除自己及依法應受其扶養者所必要生活費用之數額後
    仍有餘額，而普通債權人之分配總額低於債務人聲請清算前
    2年間，可處分所得扣除自己及依法應受其扶養者所必要生
    活費用之數額者；抑或債務人有下列各款情形之一者：⑴於7
    年內曾依破產法或本條例規定受免責；⑵故意隱匿、毀損應
    屬清算財團之財產，或為其他不利於債權人之處分，致債權
    人受有損害；⑶捏造債務或承認不真實之債務；⑷聲請清算前
    2年內，因消費奢侈商品或服務、賭博或其他投機行為，所
    負債務之總額逾聲請清算時無擔保及無優先權債務之半數，
    而生開始清算之原因；⑸於清算聲請前1年內，已有清算之原
    因，而隱瞞其事實，使他人與之為交易致生損害；⑹明知已
    有清算原因之事實，非基於本人之義務，而以特別利於債權
    人中之一人或數人為目的，提供擔保或消滅債務；⑺隱匿、
    毀棄、偽造或變造帳簿或其他會計文件之全部或一部，致其
    財產之狀況不真確；⑻故意於財產及收入狀況說明書為不實
    之記載，或有其他故意違反本條例所定義務之行為，致債權
    人受有損害，或重大延滯程序外，應以裁定免除債務人之債
    務。但債務人證明經普通債權人全體同意者，不在此限，消
    費者債務清理條例（下稱消債條例）第132條、第133條及第
    134條分別定有明文。前三條情形，法院於裁定前應依職權
    調查，或命管理人調查以書面提出報告，並使債權人、債務
    人有到場陳述意見之機會，消債條例第136條亦有明文。
二、本件聲請人即債務人前於民國108年11月5日當庭向本院聲請
    清算，經本院以108年度消債清字第39號裁定自109年3月2日
    下午4時起開始清算程序，嗣債務人清算財團之財產分配完
    結，終結清算程序確定在案，有本院109年度司執消債清字
    第7號案卷可稽，依首揭規定，本院應裁定是否准許債務人
    免責。經本院函詢債權人意見，債權人表示不同意債務人免
    責。
三、經查：
㈠、債務人前依消債條例之規定，向本院聲請清算，並進行清算
    程序，於債務人清算財團分配後，無擔保無優先權債權人分
    配總額為新臺幣（下同）190,259元，清算程序終結確定後
    ，債務人據此聲請免責，本院即應先審酌有無消債條例所定
    不免責之情形，合先敘明之。
㈡、查債務人於清算程序時主張因罹患早發型小腦共濟失調症，
    並經醫師證明聲請人罹患重大傷病、日常生活24小時需人照
    顧，言語不清，無法獨自行走及無法工作，仰賴家人提供生
    活協助，另有子女學雜費等必要支出，均由配偶獨立承擔，
    並據債務人提出臺北榮民總醫院診斷證明書附於調解案卷可
    證（調卷第17頁）；另債務人主張於聲請清算後，每月領有
    租屋津貼4,400元及中度身障津貼5,065元，亦有債務人於新
    竹西門郵局帳號0000000000000000號帳戶為憑（消債聲免卷
    第39-43頁），是債務人於裁定開始清算程序後並無工作收
    入，每月僅依靠津貼補助共9,465元及其家人支應照料等情
    ，應認為真正。債務人每月收入為9,465元，而就其每月支
    出部分，經本院核以行政院主計處公告臺灣省110年度每人
    每月必要生活費用之標準15,946元（110年每月生活所必需
    （必要生活費用）數額一覽表，消債聲免卷第51頁）為合理
    ，是以，債務人每月9,465元之收入顯不足支付每月生活必
    要費用15,946元，核與消債條例第133條規定「法院裁定開
    始清算程序後，債務人有薪資、執行業務所得或其他固定收
    入，扣除自己及依法應受其扶養者所必要生活費用之數額後
    仍有餘額」之要件不符，再就聲請人名下財產部分，業經本
    院司法事務官於109年9月21日公告分配表，裁定債務人以19
    0,259元供債權人依分配順位、比例及方法分配，並於109年
    10月30日分配完結在案，有分配表、匯款入帳聲請書、案款
    通知等清單附於109年度司執消債清字第7號卷為證，債權人
    於清算程序均有受償等情，堪可認定。綜上，聲請人自無消
    債條例第133條所定應不予免責之情形存在。
㈢、消債條例關於清算程序係以免責主義為原則，不免責為例外
    ，倘債權人主張債務人有消債條例第134條各款所定不免責
    之情事，即應由債權人就債務人有合於上開各款要件之事實
    ，提出相當之事證證明之。債權人雖表示不同意債務人免責
    ，惟未具體說明或提出相當事證證明，且本院復查無聲請人
    有何消債條例第134條所列各款之不免責事由，是此部分債
    權人主張債務人不應免責等語，即無足採。
四、綜上所述，本件債務人經法院為終結清算程序之裁定確定，
    且無消債條例第133條或第134條各款所定之不應免責情形存
    在，依同條例第132條之規定，自應裁定免除債務人之債務
    ，爰裁定如主文。
中　　華　　民　　國　　110 　年　　2 　　月　　26　　日
              民事第二庭        法　官　陳麗芬
以上為正本係照原本作成。
如不服本裁定，應於裁定送達後10日內，以書狀向本院提出抗告
，並繳納抗告費新臺幣1,000元。
中　　華　　民　　國　　110 　年　　3 　　月　　2 　　日
                                書記官　曾煜智